臺灣高等法院民事判決
110年度上易字第770號
上  訴  人  梁語耘  
訴訟代理人  陳鄭權律師
            王建偉律師 
被 上訴 人  李思廷  
訴訟代理人  邱清銜律師
複 代理 人  張必昇律師
            游淑琄律師 
上列當事人間請求返還借款事件，上訴人對於中華民國110年4月
30日臺灣桃園地方法院109年度訴字第1929號第一審判決提起上
訴，本院於110年11月9日言詞辯論終結，判決如下：
    主  文
上訴駁回。
第二審訴訟費用由上訴人負擔。
    事實及理由
一、上訴人主張：被上訴人於民國103年6月27日、7月1日依序向
    伊借款新臺幣（下同）68萬元、50萬元，合計118萬元（下
    稱系爭款項），伊已於借款當日將借款匯至被上訴人於台中
    銀行楊梅分行開設之帳號000000000000號帳戶（下稱系爭帳
    戶），兩造約定利息為年息百分之五、被上訴人應自借款起
    於5年內還款。伊委請律師於109年1月30日寄發桃園府前郵
    局第94號存證信函（下稱系爭存證信函）催告被上訴人返還
    系爭款項，迄未履行等情。爰依民法第478條規定，求為命
    被上訴人給付118萬元，及加計自109年3月9日起算法定遲延
    利息之判決（原審為上訴人敗訴之判決，其提起上訴。至上
    訴人主張其向原審聲請補充判決部分，未繫屬本院，不予贅
    載）。其上訴聲明為：（一）原判決廢棄。（二）被上訴人
    應給付上訴人118萬元，及自109年3月9日起至清償日止，按
    週年利率百分之五計算之利息。
二、被上訴人則以：兩造間就上訴人所匯之系爭款項，並無消費
    借貸之合意等語，資為抗辯。
三、上訴人於103年6月27日、同年7月1日依序將68萬元、50萬元
    匯至被上訴人之系爭帳戶；上訴人委請律師於109年1月30日
    寄發系爭存證信函催告被上訴人返還該118萬元；被上訴人
    委請律師於109年2月10日寄發律師函否認有向上訴人借款等
    事實，為兩造所不爭執（見本院卷第77頁），堪信為真正。
四、上訴人主張被上訴人應給付118萬元本息，為被上訴人以前
    開情詞所否認。經查：　　
（一）借用人應於約定期限內，返還與借用物種類、品質、數量
      相同之物，未定返還期限者，借用人得隨時返還，貸與人
      亦得定1個月以上之相當期限，催告返還，民法第478條固
      有明文。然稱消費借貸者，謂當事人一方移轉金錢或其他
      代替物之所有權於他方，而約定他方以種類、品質、數量
      相同之物返還之契約，同法第474條第1項定有明文。是消
      費借貸契約之成立，必於當事人間本於借貸之意思合致，
      而有移轉金錢或其他代替物之所有權於他方之行為，始得
      當之。當事人主張與他方有消費借貸關係存在者，應就該
      借貸意思互相表示合致、借款業已交付等事實，均負舉證
      之責任。其僅證明有金錢之交付，未能證明借貸意思表示
      合致者，仍不能認為有該借貸關係存在。上訴人主張於10
      3年6月27日、同年7月1日依序將68萬元、50萬元匯至被上
      訴人之系爭帳戶，固為被上訴人所不爭執（見上三所示）
      ，惟其否認就系爭款項與上訴人有借貸之合意。依上開說
      明，應由上訴人就此負舉證之責。　　
（二）上訴人提出其於103年6月27日、同年7月1日匯出68萬元、
      50萬元之匯款申請書2紙影本，欲證明兩造間就系爭款項
      確已達成借貸之合意。惟匯款之原因多端，且觀諸該申請
      書之記載（見原審卷第87至89頁），並未表明出於借款之
      文義，尚難資為被上訴人有於上開日期向上訴人借款、兩
      造就系爭款項已有借貸合意之證明。又上訴人雖委請律師
      於109年1月30日寄發系爭存證信函催告被上訴人返還系爭
      款項。然被上訴人已委請律師於109年2月10日寄發律師函
      否認有向上訴人借款（見上三所示），則系爭存證信函亦
      不能據為兩造就系爭款項達成借貸合意之認定。　　
（三）證人為不可代替之證據方法，如果確係在場聞見得證事實
      ，縱令證人與當事人有親屬，或其他利害關係，若其證述
      並非虛偽，其證言自可採信。依上訴人所稱：伊將系爭款
      項匯至系爭帳戶，是被上訴人之母李夢純於103年5月份前
      後帶被上訴人來伊的佛堂，當時是被上訴人先開口要跟伊
      借錢，說她想要創業，想要做網路生意等詞（見原審卷第
      126頁）以考，可見上訴人不爭執李夢純為在場見聞匯款
      原因之人，至為明晰。參諸上訴人所稱：李夢純信用破產
      ，沒有帳戶。伊於106年間匯款至系爭帳戶，是李夢純請
      伊匯的，伊只知道這個帳戶，李夢純告訴伊把錢匯進去，
      他會請被上訴人領出等詞（見原審卷第127至128頁）；及
      李夢純所稱：伊於83年時借名給訴外人陳淑珍買房子，陳
      淑珍的朋友跟伊互保，86年間陳淑珍跟他的朋友都沒有繳
      款，伊擔心被拖累，所以不敢用伊的帳戶。如果伊有匯款
      需要，就用系爭帳戶去跟其他人進行，時間大約從103年
      開始，到現在都是，系爭帳戶實際上是伊在使用等詞（見
      原審卷第124頁）以察，足徵李夢純未使用自己帳戶與上
      訴人往來，其收受上訴人之匯款即是使用系爭帳戶，可以
      確定。而李夢純為在場見聞系爭款項匯款原因之人，則其
      在具結後所為：伊知道原法院109年度司促字第3948號支
      付命令卷第5至6頁之兩筆匯款，是之前上訴人欠伊的錢，
      伊當時因為經營精品服飾店，須要跟廠商結帳，急需用錢
      ，伊就請上訴人先還我一些錢等證詞（見原審卷第124頁
      ），衡情要無甘冒偽證罪責而為偏頗陳述，僅為呼應被上
      訴人之辯解，故為不利上訴人證言之必要，則其所為之上
      開證詞，當可資為兩造就系爭款項未有借貸合意之佐證。
      是以，上訴人稱：伊將系爭款項匯至系爭帳戶，是被上訴
      人開口要跟伊借錢云云，仍難憑採。
（四）上訴人所提之證據，尚不能使本院對其主張兩造就系爭款
      項有借貸合意乙節形成確信。以故，上訴人主張其對被上
      訴人有系爭款項之消費借貸關係存在，並不可採，其據以
      依民法第478條規定，請求被上訴人返還系爭款項，自屬
      無據。　　
五、綜上所述，上訴人依民法第478條規定，請求被上訴人給付1
    18萬元，及自109年3月9日起至清償日止，按週年利率百分
    之五計算之利息，為無理由，不應准許。原審為上訴人敗訴
    之判決，於法並無不合，上訴意旨指摘原判決此部分不當，
    求予廢棄改判，為無理由，應駁回上訴。
六、本件事證已臻明確，上訴人聲請調閱系爭帳戶自103年6月2 
    7日起至109年2月17日之交易明細，欲查明該帳戶是否為李 
    夢純使用；及上訴人與其夫黃玟源於102、103年之所得明細
    ，欲證明上訴人不需向李夢純借款等（見本院卷第24、25頁
    ），於前揭判斷不生影響，無調查之必要；兩造其餘之攻擊
    或防禦方法及所用之證據，經本院斟酌後，認為均不足以影
    響本判決之結果，爰不逐一論列，附此敘明。
七、據上論結，本件上訴為無理由，依民事訴訟法第449條第1項
    、第78條，判決如主文。
中　　華　　民　　國　　110 　年　　11　　月　　23　　日
                    民事第十八庭  
                        審判長法  官  周美雲
                              法  官  賴彥魁
                              法  官  林政佑
正本係照原本作成。
不得上訴。
中　　華　　民　　國　　110 　年　　11　　月　　23　　日
　　　　　　　　　　　　　    書記官  王韻雅